【裁判字號】    97,交上易,592
【裁判日期】    971118
【裁判案由】    過失致死
【裁判全文】
臺灣高等法院臺南分院刑事判決       97年度交上易字第592號
上  訴  人
即  被  告  乙○○
選任辯護人  邱銘律師
上列上訴人因過失致死案件，不服臺灣雲林地方法院97年度交易
字第37號中華民國97年8月13日第一審判決（起訴案號：臺灣雲
林地方法院檢察署96年度調偵字第315號），提起上訴，本院判
決如下：
    主  文
上訴駁回。
    事  實
一、乙○○於民國96年8 月29日清晨，駕駛車號6473-MA 號自用
    小貨車，沿雲林縣麥寮鄉○○村○○號○路由西往東方向行
    駛，於同日上午5 時50分許，途經該道路與台61線公路之無
    號誌交岔路口【該路段設置之號誌尚未啟用】，欲左轉進入
    台61線公路往北行駛時，本應注意車輛行經交岔路口欲左轉
    時，轉彎車應讓直行車先行，而依當時情形，天候晴、日間
    自然光線、道路無缺陷、無障礙物，視距良好，雖在其左轉
    進入台61線之右側，有道路施工單位之鐵圍籬遮蔽其對右側
    來車之視線，但乙○○如能在行經該圍籬遮蔽處之際，先稍
    事停車查看其右側確無來車，再通過該交岔路口，即可避免
    本件車禍之發生，是並無不能注意之情事。然乙○○竟疏於
    注意，貿然左轉通過該交岔路口，適有許林阿彩無照騎乘車
    號HQ9-287 號重型機車，沿雲一號公路自對向車道由東往西
    直行駛來，亦疏未減速慢行，作隨時停車之準備，即進入該
    交岔路口，致雙方閃避不及，許林阿彩所騎乘之機車車頭，
    因而撞及乙○○所駕駛自用小貨車之右前車門下緣，造成許
    林阿彩人車倒地，受有肋骨骨折導致出血性休克之傷害，經
    送醫急救後，仍延至同日上午7 時5 分許不治死亡。乙○○
    於肇事後犯罪未經發覺前，向據報前往現場處理車禍事宜尚
    不知肇事者為何人之警員自首而接受裁判。
二、案經許林阿彩之夫甲○○訴由臺灣雲林地方法院檢察署檢察
    官偵查起訴。
    理  由
一、按被告以外之人於審判外之言詞或書面陳述，除法律有規定
    者外，不得作為證據，刑事訴訟法第159條第1項固有明文。
    惟被告以外之人於審判外之陳述，雖不符刑事訴訟法第159
    條之1至第159條之4規定（得為證據之情形），而經當事人
    於審判程序同意作為證據，法院審酌該言詞陳述或書面陳述
    作成時之情況，認為適當者，亦得為證據。刑事訴訟法第15
    9條之5第1項亦有明定。本案被告乙○○及檢察官對於告訴
    人甲○○之檢察官訊問筆錄，同意作為證據；且本院審酌該
    等言詞及書面陳述作成時之情況，亦認為適當，復與本案待
    證事實具有關聯性，故均得作為證據。
二、訊據被告乙○○對於上揭事實坦承不諱；核與告訴人甲○○
    指述之情節相符；復有道路交通事故現場圖、道路交通事故
    調查報告表(一)(二)、全民醫院之診斷證明書各1份，及現場相
    片14張在卷可稽。又本件車禍被害人許林阿彩確實因此車禍
    受傷死亡，亦經檢察官督同檢驗員到場相驗屬實，製有相驗
    筆錄、相驗屍體證明書、檢驗報告書各1份在卷可憑。
三、按駕駛人應注意車前狀況，隨時採取必要之安全措施；且車
    輛行經無號誌之交岔路口欲轉彎時，轉彎車應讓直行車先行
    。道路交通安全規則第94條第3項及第102條第1項第7款分別
    定有明文。被告為汽車駕駛人，自應注意及此；又本件事故
    發生當時，天候晴、日間自然光線、道路無缺陷、無障礙物
    ，視距良好，雖在被告左轉進入台61線之右側，有道路施工
    單位之鐵圍籬遮蔽其對右側來車之視線，有前揭道路交通事
    故現場圖、道路交通事故調查報告表(一)及現場相片在卷可佐
    ；但被告倘能在行經該鐵圍籬遮蔽處之際，先稍事停車查看
    其右側確無來車，再通過該交岔路口，即可避免本件車禍之
    發生，是被告並無不能注意之情事。然被告卻疏未注意此車
    前狀況，及行駛至無號誌之交岔路口，轉彎車應禮讓直行車
    先行之規定，而貿然駕車通過該交岔路口，以致肇事，是被
    告實有過失。且本件經送請臺灣省嘉雲區車輛行車事故鑑定
    委員會及臺灣省車輛行車事故覆議鑑定委員會鑑定，結果亦
    均認為「一乙○○駕駛自小貨車，行經無號誌交岔路口，左
    轉時未注意讓對向直行車先行，為肇事主因。二許林阿彩駕
    駛重機車，行經無號誌交岔路口，未減速慢行且未充分注意
    車前狀況，為肇事次因。」有該等鑑定委員會鑑定之鑑定意
    見在卷可參（相驗卷第48至51頁、本院卷第29頁），益證被
    告之駕駛行為確有過失。又被害人許林阿彩因本件車禍受傷
    致傷重不治死亡一節，已如上述，是被告之過失駕駛行為，
    與被害人之死亡間，具有相當因果關係，可以認定。至於被
    害人騎乘機車，雖亦有行經無號誌交岔路口，未減速慢行及
    注意車前狀況之過失，然此尚不能解免被告之刑責。是本案
    事證明確，被告上開過失致死之犯行堪以認定。
四、論罪科刑部分：
  (一)核被告乙○○所為，係犯刑法第276 條第1 項之過失致人於
    死罪。
  (二)被告於犯罪後，在該管公務員發覺前，向前往處理之警員承
    認其為肇事者，自首而接受裁判，有雲林縣警察局交通隊台
    西小隊道路交通事故肇事人自首情形紀錄表1 份附卷可參（
    相驗卷第第21頁），爰依刑法第62條前段規定減輕其刑。
五、原審因予適用，刑法第276條第1項、第62條前段，刑法施行
    法第1條之1，並審酌被告未有犯罪前科，有臺灣高等法院被
    告前案紀錄表1份附卷可參，素行良好；其駕駛車輛疏未注
    意車前狀況，以及轉彎車未禮讓直行車先行，以致與被害人
    發生碰撞，對車禍之發生具有重大過失；惟被害人對此車禍
    事故之發生，亦具有未減速慢行及注意車前狀況之過失；以
    及被告於犯後能自首而接受裁判，並坦承犯行，甚有悔意，
    但因家境貧寒，困於資力，有雲林縣東勢鄉公所低收入戶證
    明書1紙在卷可參，以致迄未能與被害人家屬達成和解等被
    告之品行、犯罪之動機、目的、手段、所生危害及犯後態度
    等一切情狀，量處有期徒刑九月，本院核其認事用法俱無不
    合，量刑亦稱妥適，被告上訴意旨主張其非肇事主因，原判
    決量刑過重，為無理由，應予駁回。
據上論結，應依刑事訴訟法第368條，判決如主文。
本案經檢察官趙中岳到庭執行職務。
中    華    民    國    97    年    11    月    18    日
                  刑事第五庭    審判長法  官  楊明章
                                      法  官  顏基典
                                      法  官  楊子莊
以上正本證明與原本無異。
不得上訴。
                                      書記官  王全龍
中    華    民    國    97    年    11    月    18    日
附錄本案論罪科刑法條全文：
中華民國刑法第276條第1項
因過失致人於死者，處二年以下有期徒刑、拘役或二千元以下罰
金。


司法院資訊處製作；財團法人民間司法改革基金會備份。
